# 请教陈版主政府合作项目的收入确认问题

提问人：Jack1017 时间：2022-10-11 21:52:48
A公司是软件开发公司，销售标准化的软件产品和提供定制化的信息平台建设服务。 2017 年，政府部门B与A公司签订了合同，委托其开发一款数据采集平台产品（定制），该数据平台能够帮助B实现获取辖区内所管辖企业的相关业务数据的目的，合同签订的形式为信息平台建设投资运营项目。具体内容为：合同金额 4000 万元，政府部门B无需向A公司支付任何费用，A公司通过自有资金完成项目建设，建设完成后通过运营该平台实现建设成本的回收，项目运营期为 5 年，运营期满后B无条件收回运营权，该信息平台自建设完成后所有权即转移至B。合同中对于运营的方式，运营期A公司现金流的回收方案均没有明确约定。该项目于 2018 年已建设完成，并达到政府部门B的要求正常投入使用（B已正常使用该信息平台），但尚未进行验收。
该合同签订的背景是，A公司为了在政府部门B所在的省内开展业务而研究的新合作模式，政府部门B向A公司介绍，该信息平台搜集的数据具备商业价值，B许可A通过运营该平台实现建设成本的回收。合作期间，A公司仅通过B介绍的通信运营商获得一个合同，收入金额 100 万，A公司向其提供了信息平台内数据整理服务。
2022 年，A公司计划IPO，律师了解此业务实质后，认为该业务可能存在“贩卖”未经授权许可的个人数据的法律风险。因此，A公司计划与B变更合同条款，将该信息平台按照约定的价格或折价一次性销售给B，放弃运营权。经初步沟通，政府部门B愿意支付合理的价格（超过A公司的建设成本）取得该信息平台的所有权。目前，公司此种业务模式仅此一个案例，且未来也不会开展类似的合作模式。
请教陈版主：
（ 1 ）公司在开展此项业务时，所发生的建设成本是按照存货准则进行确认计量；还是作为PPP业务中的bot模式进行核算？
（ 2 ）如果合同变更，A公司能够收回合理的价款，是否可以在项目取得验收时确认收入（A公司类似服务按照终验法确认收入）？
个人认为，由于合同中的政府部门B即授予方不控制和管制运营商提供服务的对象以及价格，因此不符合会计准则解释 14 号中PPP业务模式的“双特征”和“双控制”，即不能按照PPP业务模式进行核算。
那么，如果按照存货准则核算，在业务建设开始时，根据管理层当时的意图，主要是希望通过运营该“产品”获得收益而不是出售。好像又不符合存货的定义和确认条件？以及如果后续合同变更，合同金额确定，价款能够收回，该如何进行会计处理？

回答人：chenyiwei
1 、 2018 年合同签订并建设系统时，应依据当时的合同条款，采用PPP模式进行会计处理，即企业通过向政府提供平台的建设和运营服务，获取了数据资源的开发权。数据资源开发权可确认为无形资产。但因为运营的商业效果不如预期（“合作期间，A公司仅通过B介绍的通信运营商获得一个合同，收入金额 100 万”），故需对该无形资产进行减值测试和计提减值准备。
2 、 2022 年与政府部门达成收回系统的合同约定，并实际交还系统时，作为无形资产处置处理，差额确认为资产处置损益。

提问人：Jack1017 时间：2022-12-08 19:42:21
@chenyiwei 再追问一下陈版，就是如果按照无形资产模式核算，是不是建设期一定要确认收入和合同资产，由于建设成本无法确定公允价格，同时如果根据财政部的案例按照成本加成确认收入，也并不能合理反映项目建设的毛利（因为没有类似的项目），以及我自己也无法理解确认收入的内在逻辑。是否可以直接将建设成本结转到无形资产。

回答人：chenyiwei
1 、考虑本企业对于建设活动是否为主要责任人。 2 、有可能存在建设期间内按实际发生的成本确认收入，毛利为零的情况，不过多数是在成本基础上加上合理毛利。